【裁判字號】    96,訴,942
【裁判日期】    970605
【裁判案由】    違反毒品危害防制條例
【裁判全文】
臺灣屏東地方法院刑事判決               96年度訴字第942號
公  訴  人  臺灣屏東地方法院檢察署檢察官
被      告  戊○○
                    （現因另案於屏東監獄竹田分監執行中）
指定辯護人  本院公設辯護人己○○
被      告  甲○○
選任辯護人  張瓊文律師
上列被告等因違反毒品危害防制條例案件，經檢察官提起公訴（
96年度偵字第3144號、第3145號），本院判決如下：
    主  文
戊○○共同犯附表一編號1.2.3.6.所示販賣第一級毒品罪，共貳
拾壹罪，均累犯，各處有期徒刑拾柒年，均褫奪公權捌年，扣案
之行動電話手機貳支（各含0000000000號與0000000000號之SIM
卡各壹張）與甲○○連帶沒收。未扣案之販賣毒品所得新台幣壹
萬柒仟玖佰元與甲○○連帶沒收之，如一部或全部不能沒收時，
以戊○○、甲○○之財產連帶抵償之。扣案如附表二編號1.所示
之物沒收銷燬之，扣案如附表二編號5.6.所示之物沒收之。又共
同犯附表一、編號4.5.所示販賣第二級毒品罪，共貳拾罪，均累
犯，各處有期徒刑拾年，均褫奪公權陸年。扣案之行動電話手機
貳支（各含0000000000號與0000000000號之SIM 卡各壹張）與甲○○連帶沒收。未扣案之販賣毒品所得新台幣捌仟元與甲○○連
帶沒收之，如一部或全部不能沒收時，以戊○○、甲○○之財產
連帶抵償之。扣案如附表二編號2.所示之物沒收銷燬之，扣案如
附表二編號5.6.所示之物沒收之。應執行有期徒刑貳拾年，褫奪
公權捌年。扣案之行動電話手機貳支（各含0000000000號與0000
000000號之SIM 卡各壹張）與甲○○連帶沒收。未扣案之販賣毒
品所得新台幣貳萬伍仟玖佰元與甲○○連帶沒收之，如一部或全
部不能沒收時，以戊○○、甲○○之財產連帶抵償之。扣案如附
表二編號1.2.所示之物沒收銷燬之，扣案如附表二編號5.6.所示
之物沒收之。其餘被訴部分均無罪。
甲○○共同犯附表一編號1.2.3.6.所示販賣第一級毒品罪，共貳
拾壹罪，各處有期徒刑拾陸年，均褫奪公權捌年，扣案之行動電
話手機貳支（各含0000000000號與0000000000號之SIM 卡各壹張
）與戊○○連帶沒收。未扣案之販賣毒品所得新台幣壹萬柒仟玖
佰元與戊○○連帶沒收之，如一部或全部不能沒收時，以甲○○
、戊○○之財產連帶抵償之。扣案如附表二編號1.所示之物沒收
銷燬之，扣案如附表二編號5.6.所示之物沒收之。又共同犯附表
一、編號4.5.所示販賣第二級毒品罪，共貳拾罪，各處有期徒刑
捌年，均褫奪公權陸年。扣案之行動電話手機貳支（各含000000
0000號與0000000000號之SIM 卡各壹張）與戊○○連帶沒收。未
扣案之販賣毒品所得新台幣捌仟元與戊○○連帶沒收之，如一部
或全部不能沒收時，以甲○○、戊○○之財產連帶抵償之。扣案
如附表二編號2.所示之物沒收銷燬之，扣案如附表二編號5.6.所
示之物沒收之。應執行有期徒刑拾捌年，褫奪公權捌年。扣案之
行動電話手機貳支（各含0000000000號與00 00000000 號之SIM
卡各壹張）與戊○○連帶沒收。未扣案之販賣毒品所得新台幣貳
萬伍仟玖佰元與戊○○連帶沒收之，如一部或全部不能沒收時，
以甲○○、戊○○之財產連帶抵償之。扣案如附表二編號1.2.所
示之物沒收銷燬之，扣案如附表二編號5.6.所示之物沒收之。其
餘被訴部分均無罪。
    事  實
一、戊○○前於民國92年間因違反毒品危害防制條例案件，經本
    院以93年度訴緝字第47號判處應執行有期徒刑1年5月確定，
    並於95年4月8日縮刑期滿執行完畢。詎仍不知悔改，與甲○○明知海洛因、甲基安非他命，分別係毒品危害防制條例所
    管制之第一級、第二級毒品，非經許可不得販賣，竟共同意
    圖營利基於販賣第一級毒品海洛因、第二級毒品甲基安非他
    命之犯意聯絡，先由甲○○於不詳時間，在高雄縣鳥松鄉長
    庚醫院附近，向真實姓名年籍資料不詳綽號「阿義」之成年
    男子，販入數量不詳之第一級毒品海洛因及第二級毒品甲基
    安非他命後，2 人再以夾鏈袋分裝成小包裝，並以甲○○所
    有之門號0000000000號，戊○○所有之門號0000000000號等
    行動電話作為販賣毒品之聯絡工具，分別於附表一所示之時
    、地，以同表所示之價格，各別分次販售第一級毒品海洛因
    、第二級毒品甲基安非他命予如同表所示之人（其販賣方式
    、販賣數量與價格、犯罪所得財物等均詳如附表一所示），
    戊○○則獲甲○○免費供給毒品施用之利益。嗣於96年5 月
    10 日16 時30分許，為警持本院96年度聲搜字第305 號搜索
    票在甲○○屏東縣恆春鎮○○里○○路69號住處搜索甲○○
    ，及對戊○○附帶搜索而查獲，並扣得如附表二所示之物。
二、案經屏東縣警察局恆春分局報請臺灣屏東地方法院檢察署檢
    察官偵查起訴。
    理  由
壹、程序部分
一、被告戊○○警詢之自白有證據能力：
  (一)按被告之自白，須非出於強暴、脅迫、利誘、詐欺、疲勞訊
    問、違法羈押或其他不正之方法，且與事實相符者，始得採
    為證據，如被告之自白係由於不正之方法，並非自由陳述，
    則其取得自白之程序，已非適法，不問自白內容是否確與事
    實相符，因其非係適法之證據，即不能採為判決基礎，故審
    理事實之法院，遇有被告對於自白提出刑求之抗辯時，應先
    於其他事實而為調查，刑事訴訟法第156 條第1 項、第3 項
    分別定有明文。
  (二)被告戊○○雖辯稱：伊之警詢都是警察寫的，當時同案被告
    甲○○被抓，警察就寫，伊當時毒癮發作迷迷糊糊，伊沒有
    講有賣毒，伊記得警察就一直講，伊只有嗯嗯，點頭說好，
    伊那時趴在桌上一直想要睡，警察就叫伊簽名；每個問題都
    是員警先寫好云云（見本院卷第24頁背面、第129 頁）。然
    經本院當庭勘驗被告戊○○上開警詢錄音結果，於該次警詢
    過程，被告戊○○就員警最先所詢問之被查獲之時間、地點
    、扣案物品，均能清楚回答，且就本案相關問題，雖偶有「
    有」、「嗯」之回答，然其就員警詢問：「朋友叫什麼名字
    」，尚能回答：「甲○○」、員警詢問：「誰拿給你要賣的
    ？」，尚能回答：「甲○○」、員警詢問：「原因是怎樣？
    」，尚能回答：「他給我吃這樣而已。... 他給我吃這樣而
    己，吃免驚」、員警詢問：「人要買毒品，打給誰？」，尚
    能回答：「甲○○的機子」、員警詢問：「打甲○○的機子
    ，那然後呢？繼續，一步一步講。」，尚能回答：「我將錢
    拿給甲○○。... 錢我拿去給昌仔他，然後他再拿藥出來。
    」、員警詢問：「你與甲○○販賣毒品海洛因及安非他命之
    價格為何？如何賣？」，尚能回答：「都（新台幣，下同）
    1,000 元。」、員警詢問：「舀幾匙？」，尚能回答：「1
    匙 (亦即指1 藥鏟的量)」 等語，甚至於警詢之末，員警亦
    曾詢問：「你會不會累？要不要休息？一次問完？」（見本
    院卷第125 至第12 9頁、第139 至第145 頁）；且被告戊○○於員警詢問過程中，均係立即回答問題，並無因打瞌睡而
    未與回答、延緩回答或經警推碰之後才回答之情形，均據本
    院勘驗無訛，有卷附勘驗筆錄2 份附卷為憑（見本院卷第12
    5 至第129 頁、第13 9至第145 頁），難認被告戊○○係在
    精神不佳，或於意識不清之情形下接受員警詢問。況被告戊○○嗣於翌日凌晨1 時5 分許即上開警詢過後不到4 小時為
    檢察官訊問時，業已改口否認有販賣毒品之事實，然均未曾
    供稱警詢有遭員警脅迫及有精神不佳、意識不清之情，僅說
    警方請其合作，但沒有打他（見96年度偵字第3145號卷第13
    至第14頁）。嗣於當日凌晨2 時5 分許再經本院訊問時，亦
    全無隻字片語提及有關警詢有遭員警脅迫、精神不濟而致其
    自白非出於任意性之情事（見本院96年度聲羈字第163 號卷
    第6 至第7 頁），益證被告戊○○上開所辯，顯係臨訟杜撰
    之詞，委無足採。
  (三)綜上各情，被告戊○○於警詢中既未經任何人之脅迫，而係
    於意識清楚且任意之狀況下為陳述，並經員警以一問一答之
    方式立即製作其回答之內容，且全程錄音，揆諸前揭說明，
    其警訊中之陳述應係基於自由意志而非出於不正之方法，自
    有證據能力。
二、被告以外之人於偵訊中經具結之證述有證據能力：
    按被告以外之人於偵查中向檢察官所為陳述，除顯有不可信
    之情況者外，得為證據，刑事訴訟法第159 條之1 第2 項定
    有明文。偵查中對被告以外之人所為之偵查筆錄，或被告以
    外之人向檢察官所提之書面陳述，性質上均屬傳聞證據。惟
    現階段刑事訴訟法規定檢察官代表國家偵查犯罪、實施公訴
    ，依法其有訊問被告、證人及鑑定人之權，證人、鑑定人且
    須具結，而實務運作時，檢察官偵查中向被告以外之人所取
    得之陳述，原則上均能遵守法律規定，不致違法取供，其可
    信度極高，自得為證據。本件證人庚○○、丙○○、乙○○
    、丁○○於檢察官偵查中轉換為證人身分具結所為之證述，
    性質上雖屬傳聞證據，惟係偵查中向檢察官所為之證述，並
    經具結，且上開證人事後均經本院審理時庭接受詰問，自已
    無妨害被告防禦權之虞，上開證人於偵查中未經被告之對質
    、詰問之瑕疵自已補正，且無顯有不可信之情況，自具有證
    據能力。
三、被告以外之人於警詢中之證述有證據能力：
  (一)按被告以外之人於檢察事務官、司法警察官或司法警察調查
    中所為之陳述，與審判中不符時，其先前之陳述具有較可信
    之特別情況，且為證明犯罪事實存否所必要者，得為證據。
    此刑事訴訟法第159 條之2 定有明文。其中所謂「有較可信
    之特別情況」，係屬「信用性」之證據能力要件，而非「憑
    信性」之證據證明力，法院自應比較其前後陳述當時之原因
    、過程、內容、功能等外在環境加以觀察，以判斷先前之陳
    述，是否出於真意之供述、有無違法取供等，其信用性獲得
    確定保障之特別情況。而所稱「為證明犯罪事實存否所必要
    者」，係指就具體個案案情及相關卷證判斷，為發現實質真
    實目的，認為除該項審判外之陳述外，已無從再就同一供述
    者，取得與其上開審判外陳述之相同供述內容，倘以其他證
    據代替，亦無從達到同一目的之情形而言。
  (二)經查，證人丙○○於警詢中就其向被告戊○○購買毒品之次
    數與金額；證人庚○○、乙○○、丁○○於警詢中就其等有
    無向被告戊○○購買毒品之陳述與其等於本院審理中所言不
    符；被告甲○○於警詢中就被告戊○○有無與之出於共同販
    賣毒品之犯意而販賣毒品之陳述與其於本院審理中轉換為證
    人身分所言不符。惟本院審酌上開證人於警詢時，員警均有
    明確告知其等刑事訴訟法第95條之權利，並均經其等同意而
    為夜間詢問，且亦由員警2 人分別詢問、紀錄，而上開證人
    等於本院審理時亦均未陳述員警有何非法取供之行為，且其
    等於警詢時員警均有請其等指認被告戊○○以及其等購買毒
    品之地點等之照片，其等於警詢中之陳述應較為可信；再參
    以被告戊○○與上開證人（包括共同被告甲○○）於本院審
    理時，係搭乘同一輛警備車至本院，於本院待訊中，亦處於
    同一拘留室，不免於載運與等待受訊之過程中，有與被告戊○○聊天之機會而受被告戊○○之影響（見本院卷第169 頁
    背面）；又證人庚○○於偵訊中曾表明不想指認被告，但事
    實上確有與他們購買毒品（見95年度偵字第3145號卷第27頁
    ）；證人乙○○於警詢中亦曾表示深怕被告對其實施報復，
    致其生命、財產安全顧慮，所以不願意與他們當庭對質，也
    希望他們不要知道其之陳述（見上卷第50頁）。故本院認上
    開證人包括共同被告甲○○等於本院審理時與被告戊○○當
    庭指證，陳述時之心理狀況顯較在警局有壓力，是其先前陳
    述具有較可信之特別情況。且就上開證人與被告戊○○進行
    毒品交易之際，別無其他人存在，就共同被告甲○○與被告
    戊○○出於共同犯意聯絡而販毒之分工方式，亦僅其2 人最
    為清楚，本院依本件相關卷證判斷認為除該項警詢之陳述外
    ，已無從再就此部分，取得與其等警詢陳述之相同供述內容
    ，亦無其他證據足以完全代替上開證人之證述，是則，為證
    明犯罪事實存否所必要，本院認上開證人於警詢所為之陳述
    ，均具有證據能力。
四、法務部調查局鑑定書：
    本件卷存法務部調查局鑑定書，係被告以外之人於審判外之
    書面陳述，依刑事訴訟法第159 條第1 項之規定，屬於傳聞
    證據。然按刑事訴訟法第198 條、第208 條之規定，所謂鑑
    定乃指於刑事訴訟程序中為取得證據資料而由檢察官或法官
    指定具有特別知識經驗之鑑定人、學校、機關或團體，就特
    定之事物，以其專業知識加以分析、實驗而作判斷，以為偵
    查或審判之參考。故不論鑑定人或鑑定機關、學校、團體，
    均應由檢察官或法官視具體個案之需要而為選任，始符合刑
    事訴訟法第198 條、第208 條之規範本旨，否則所為鑑定，
    仍屬於傳聞證據。但對於司法警察機關於調查中之案件，或
    有量大或急迫之情形，為因應實務之現實需求，認為當然有
    鑑定之必要者，基於檢察一體原則，得由該管檢察長對於轄
    區內之案件，以事前概括選任鑑定人或囑託鑑定機關（團體
    ）之方式，俾便轄區內之司法警察官、司法警察對於調查中
    之此類案件，得即時送請事前已選任之鑑定人或囑託之鑑定
    機關（團體）實施鑑定，有法務部92年9 月1 日法檢字第09
     20035083 號函可按。而臺灣高等法院檢察署檢察長概括選
    任法務部調查局為「施用毒品尿液鑑定」之鑑定機關，有臺
    灣高等法院檢察署92年10月15日檢文允字第0921001322號函
    暨所附檢察長概括選任鑑定機關名冊可按。本件卷存上開鑑
    定書，係司法警察（官）於案件未移送檢察官偵辦前之調查
    犯罪階段，依據檢察長之概括授權，先行將毒品等證物送請
    檢察機關預先核定之專責鑑定機關（團體）所實施之鑑定，
    是其等出具之書面鑑定報告應屬刑事訴訟法第208 條準用第
    206 條第1 項所稱之書面報告，依刑事訴訟法第159 條第1
    項之立法理由，為該條項所指例外之規定，應有證據能力。
五、行政院衛生署管制藥品管理局鑑定書、高雄醫學大學附設中
    和紀念醫院檢驗報告：
    被告以外之人於審判外之書面陳述，依刑事訴訟法第159 條
    第1 項之規定，屬於傳聞證據，惟於立法理由明確說明，該
    條所謂「除法律有規定者」外，尚包括同法第159 條之1 至
    159 條之5 及第206 條等規定。本件鑑定係經臺灣屏東地方
    法院檢察署檢察官、本院法官囑託機關、團體所為之鑑定，
    所鑑定之結果，鑑定人依刑事訴訟法第206 條所出具之鑑定
    報告，係刑事訴訟法第15 9條第1項所指例外規定，有證據
    能力。
六、通聯紀錄：
    按刑事訴訟法第159 條之4 規定，除前三條之情形外，下列
    文書亦得為證據：「一除顯有不可信之情況外，公務員職務
    上製作之紀錄文書、證明文書。二除顯有不可信之情況外，
    從事業務之人於業務上或通常業務過程所須製作之紀錄文書
    、證明文書。三除前二款之情形外，其他於可信之特別情況
    下所製作之文書。」此係因公務員職務上製作之紀錄文書或
    證明文書，係公務員依職權所為，與其責任、信譽攸關，若
    有錯誤、虛偽，公務員可能因此擔負刑事及行政責任，且該
    等文書經常處於可能受公開檢查之狀態，其正確性及真實之
    保障極高；另從事業務之人在業務上或通常業務過程製作之
    上開文書，因係於通常業務上不間斷而規律之記載，一般均
    有會計等人員校對，記錄時亦無預見日後將作為證據之偽造
    動機，其虛偽之可能性較小，且如讓製作者以口頭方式在法
    庭上再重述過去之事實或數據，實際上有其困難，二者具有
    一定程度之不可代替性，是除非有顯不可信之情況外，上開
    公務文書或業務文書應均具有證據能力；又與上開公務文書
    或業務文書同具有可信性之官方公報、統計表、體育紀錄、
    學術論文及家譜等文書，除非均有顯不可信之情況外，基於
    同一理由，亦應具有證據能力。本件門號0000000000號與門
    號0000000000號通聯紀錄，係電信公司經營業務關於通聯紀
    錄之紀錄文書，均係從事業務之人於業務上或通常業務過程
    所須製作之文書，經查亦無顯不可信之情況，上開文書應具
    有證據能力。
七、其餘證據：
    按被告以外之人於審判外之言詞或書面陳述，除法律有規定
    者外，不得作為證據；又被告以外之人於審判外之陳述，雖
    不符前4 條之規定，而經當事人於審判程序同意作為證據，
    法院審酌該言詞陳述或書面陳述作成時之情況，認為適當者
    ，亦得為證據。當事人、代理人或辯護人於法院調查證據時
    ，知有第159 條第1 項不得為證據之情形，而未於言詞辯論
    終結前聲明異議者，視為有前項之同意，刑事訴訟法第159
    條第1 項、第159 條之5 分別定有明文。本件證人林志龍、
    趙承、陳瑞男於偵訊中結證之證詞、卷附之偵查報告、屏
    東縣警察局恆春分局查獲毒品案毒品初步檢驗報告表、門號
    00000000 00 號與0000000000號之通訊目錄、毒品案件尿液
    送檢人真實姓名對照表、扣押物品清單、臺灣屏東看守所96
    年5 月23日屏所衛字第0960002233號函、臺灣高等法院在監
    在押全國紀錄表、臺灣高等法院被告前案記錄表等均為前開
    刑事訴訟法第159 條第1 項之傳聞證據，惟被告2 人於本院
    言詞辯論終結前並未就其證據能力聲明異議，依前開刑事訴
    訟法第159 條之5 第2 項之規定，上開陳述亦有證據能力。
貳、實體部分
甲、有罪部分
一、訊據被告甲○○對於上開犯罪事實均坦承不諱；被告戊○○
    則矢口否認有何販賣第一級毒品、第二級毒品之罪行，辯稱
    ：因為被告甲○○身體不好，所以伊常常幫他買三餐、整理
    家裡、養雞，有時也會幫被告甲○○接過幾次電話，但伊不
    知道人家打電話給被告甲○○要作什麼，伊也不知道被告甲○○有無販賣毒品，伊也沒有看過有人來向被告甲○○購買
    毒品，伊沒有與被告甲○○共同販賣毒品云云。經查：
  (一)販賣毒品予林志龍、趙承部分：
    此部分事實業據被告甲○○於本院審理中坦承不諱，且核與
    證人林志龍、趙承於偵查中具結之證述情形大致相符（見
    96年度偵字第3144號卷第59至第61頁、第77至第79頁），此
    外亦有如附表二所示扣案之第一級毒品海洛因5 包、第二級
    毒品甲基安非他命34包、被告甲○○所使用供聯絡交易之行
    動電話（內含門號為0000000000號之SIM 卡1 張）、用以預
    備供分裝毒品所用之藥鏟2 支、用以預備供分裝毒品所用之
    空夾鏈袋34個等可稽，本部分事證明確，被告犯行堪以認定
    。
  (二)販賣毒品予庚○○部分：
  1.被告戊○○於如附表一編號二所示之時間、地點交付毒品予
    證人庚○○一情，業經證人庚○○於警詢中證述明確：都是
    在被告甲○○的住處向被告戊○○購買海洛因毒品的。...
    都是由甲○○住處面對大門左側之窗戶，只要將錢伸入該窗
    戶，毒品就會拿出，... （見96年度偵字第3145號卷第18至
    第20頁），並與其於偵訊中結證稱：我去年因為毒品、竊盜
    案件被關出來後，就跟戊○○買海洛因，買了10幾次，每次
    都買1,000 元，... 我都直接到他們的住處關山風景區買，
    詳細地址我不知道，該處是三合院平房，有矮矮的圍牆，我
    都在圍牆外面等，戊○○會拿給我，我拿1,000 元給他，他
    會拿1 小包給我。... 玻璃窗是一半，紗窗有破洞，我從破
    洞拿1,000 元進去，他們將毒品海洛因從破洞拿出來給我。
    ... 海洛因每次都買1,000 元（見上卷第25至第27頁）等語
    相符。本院審酌證人庚○○於警詢、偵查時就其前往上開地
    點向被告戊○○購買海洛因之證述，均屬一致，且其就上開
    毒品交易地點之特徵、方式等細節均證述甚詳，倘非證人庚○○親身經歷，當無憑空捏造上述情節之理。又參以證人庚○○與被告戊○○並無仇怨，業經證人庚○○於警詢中供陳
    明確（見上卷第18頁），益徵證人庚○○指證被告戊○○販
    賣海洛因等情，應非憑空虛造而來，應堪採信。
  2.證人庚○○雖於本院審理時證稱：實際上不認識被告戊○○
    ，因為他因竊盜被抓，警察要他指認，當時毒癮發作，他只
    有跟恆春的「黑狗」買毒品。檢察官問時也是毒癮發作云云
    （見本院卷第107 至第108 頁），然參諸證人庚○○於96年
    6 月1 日偵訊時，未曾提及有毒癮發作，亦未經檢察官指示
    書記官記載證人庚○○有流鼻涕或答非所問等情狀，是其於
    本院審理時證述偵訊時係因毒癮發作而答非所問云云，顯非
    可採。且經檢察官於當日偵訊中最後詢之：「今天警詢筆錄
    是否實在？」經其回答：「實在。我今天因為偷瓦斯竊盜被
    查獲，警員又有採尿，做毒品筆錄後，警員問我說跟誰買的
    毒品，警員說他們兩人已經被抓，要辦他們販賣毒品，警員
    就叫我指認，我就說跟甲○○及戊○○買的，警員沒有逼我
    ，我確實有跟他們兩人買過毒品海洛因」等語明確，顯證其
    係警員詢之販賣毒品者何人時，主動將被告戊○○之姓名告
    知承辦員警，而非蓄意胡亂指認。復核其於警詢時之證述亦
    與隔日偵訊時證述之內容相符，並當庭指認96年度偵字第31
    45號卷第29頁照片所示屏東縣恆春鎮○○里○○路69號大門
    旁之窗口為其與被告戊○○交易之地點（見96年度偵字第31
    45號卷第26頁、第29頁），是其於本院審理時證述警偵訊時
    係因毒癮發作而答非所問云云，顯非可採。綜上足徵證人庚○○於警詢、偵訊中之證述較為可採，其於本院審理中之證
    述顯應係迴護被告戊○○之詞，殊難採信。
  3.證人庚○○雖就其向被告戊○○購買毒品之時間，先於警詢
    中證稱：第一次於94年9 月間服刑完後，最後一次於95年4
    月份（見上卷第19頁），與其於偵訊中結證稱：我去年因為
    毒品、竊盜案件被關出來後，就跟戊○○買海洛因，... 從
    我放出來到他們5 月份被抓為止（見上卷第25至第26頁），
    似有稍許扞格之處；然查，證人庚○○於偵訊中亦明確表示
    ：詳細時間我記不得（見上卷第26頁）；又證人庚○○亦於
    警偵訊中表示除了被告戊○○外，其於93、94年間亦曾向被
    告甲○○購買毒品（此部份未據檢察官起訴），顯證證人庚○○亦有可能錯置其向被告戊○○、甲○○分別購買毒品之
    確實起迄時間為何，其無法清晰記憶，此乃事理之常。又證
    人庚○○既係長期施用毒品之人，當自常向不同之毒販上手
    約定不同之販賣時間交易，其就與被告戊○○購買本件毒品
    之時間無法前後說明完全一致，亦非屬不能理解，不能僅因
    此而認其證言全屬無端構陷被告戊○○之詞。
  4.又查證人庚○○雖於本院審理中結證稱：「（問：一個月賺
    多少錢？）3 萬多。（問：扣掉生活必須費用，還剩多少？
    ）1萬多元。」，然其於本院審理中亦證稱：錢不夠買毒品
    時，一定用偷的（見本院卷第108 頁），顯證證人庚○○每
    月結餘雖僅1 萬多元，然尚足以以其偷竊所得之費用支付其
    購買毒品所需之金額。不足以此證明其向被告戊○○購買毒
    品之證述有誤。
  (三)販賣毒品予乙○○部分：
  1.被告戊○○於如附表一編號三所示之時間、地點販賣毒品予
    證人乙○○一情，業經證人乙○○於警詢中證述明確：我僅
    曾向被告戊○○在被告甲○○住處購買海洛因毒品，一個小
    夾鏈袋的量計500 元。向被告戊○○平均約5 至6 天購買1
    次。... 我都是到關山風景區廟旁以公用電話撥打被告戊○○的行動電話預約或直接到被告甲○○住處購買海洛因。..
    . 第一次於95年12月份底，最後一次於95年12月份，該二次
    相隔約5 至6 天，... 我到被告甲○○住處時，被告戊○○
    就會從他住處面對大門左側之窗戶探頭查看確認買方，將錢
    伸入該窗戶，毒品就會拿出，一手交錢一手交貨直接交易（
    見96年度偵字第3145號卷第46至第50頁），並與其於偵訊中
    結證稱：我跟被告戊○○買毒品海洛因2 次，每次買500 元
    ，量一點點而已，用透明夾鏈袋裝起來約一兩顆米粒的量，
    ... 第一次買跟第二次買大約隔5 、6 天，... 我都到關山
    那裡去買，這是被告甲○○的住處，我沒有進去過，我要去
    之前先打公用電話打給被告戊○○，跟他說我大約幾分鐘到
    ，我就到關山被告甲○○住處找被告戊○○，他聽到聲音就
    知道我來了，從窗戶往外面看一下，他就將毒品從窗戶拿給
    我，我將錢交給他（見上卷第54至第55頁）等語相符。本院
    審酌證人乙○○於警詢、偵查時就其前往上開地點向被告戊○○購買海洛因之證述，均屬一致，且其就上開毒品交易地
    點之特徵、方式等細節均證述甚詳，倘非證人乙○○親身經
    歷，當無憑空捏造上述情節之理。又參以證人乙○○與被告
    戊○○並無仇怨，業經證人乙○○於警詢中供陳明確（見上
    卷第47頁），益徵證人乙○○指證被告戊○○販賣海洛因等
    情，應非憑空虛造而來，應堪採信。
  2.證人乙○○雖於本院審理時證稱：不認識被告戊○○，沒有
    與其交易過毒品，因為在警詢與偵訊時吃藥，昏昏沉沉的，
    警察叫他簽名，所以才簽名，他只有跟恆春的「俊仔」買毒
    品云云（見本院卷第168 至第169 頁），然參諸證人乙○○
    於96年7 月9 日偵訊時，未曾提及有毒癮發作，亦未經檢察
    官指示書記官記載證人乙○○有流鼻涕或答非所問等情狀，
    是其於本院審理時證述偵訊時係因毒癮發作而答非所問云云
    ，顯非可採；又觀諸其於96年7 月9 日下午14時56分許警詢
    中所為之上開證述，無論關於其與被告戊○○交易毒品之聯
    絡方式、地點、交付毒品之過程等細節均與其於同日下午15
    時41分許偵訊中所言完全一致且相符，衡情，若證人乙○○
    確係因毒癮發作而僅就警察自行所製作之筆錄簽名，則該筆
    錄所記載之內容當無可能與偵訊中之筆錄內容完全相符如上
    ，顯證當日警詢筆錄與偵訊筆錄之內容確係出於證人乙○○
    所言。復核其於偵訊時並當庭指認96年度偵字第3145號卷第
    56頁照片所示屏東縣恆春鎮○○里○○路69號大門旁之窗口
    為其與被告戊○○交易之地點（見96年度偵字第3145號卷第
    54頁、第56頁），是其於本院審理時證述警偵訊時係因毒癮
    發作而答非所問云云，顯非可採。綜上足徵證人乙○○於警
    詢、偵訊中之證述較為可採，其於本院審理中之證述顯應係
    迴護被告之詞，殊難採信。
  3.復查，證人陳瑞男雖於偵訊中結證稱：曾經借門號為000000
    0000號之行動電話與證人乙○○（見96年度偵字第3144號卷
    第102 頁），似與證人乙○○上開所稱其係以公用電話撥打
    被告戊○○的行動電話預約或直接到被告甲○○住處購買海
    洛因等語不符，惟詳繹證人陳瑞男於偵訊中所言，其係稱：
    「5 月3 日是乙○○撥打給甲○○。... 他用手機聯絡好後
    ，他自己騎機車去找甲○○買毒品海洛因。（問：他們到底
    是向甲○○還是戊○○買毒品？）這我不了解，我只知道他
    們聯絡甲○○，到了甲○○的住處是誰出來交毒品我就不知
    道。（問：有無到這裡過（即被告甲○○住處）？）我沒有
    去過。」（見上卷第103 頁）。足證證人陳瑞男僅知證人乙○○曾向其借用行動電話撥打，然撥打對象為被告甲○○抑
    或被告戊○○？撥打之目的以及撥打完後是否確實前往被告
    甲○○家中交易毒品等等，實際上並不知情。故不得僅以證
    人陳瑞男上開證述即認定證人乙○○前開所言無從盡信。
  (四)販賣毒品予丙○○部分：
  1.被告戊○○於如附表一編號四所示之時間、地點販賣毒品予
    證人丙○○一情，業經證人丙○○於警詢中證述明確：我僅
    曾向被告戊○○在被告甲○○住處購買安非他命毒品，一個
    小夾鏈袋的量計1,000 元。向被告戊○○平均約15天購買1
    次。... 我都是找被告戊○○或以我的行動電話撥打被告戊○○的行動電話預約或直接到被告甲○○住處購買安非他命
    。... 我一手交錢一手交貨直接交易，都很清楚看到對方之
    顏面，所以我能確定被告戊○○曾將毒品賣給我。... 向被
    告戊○○購買安非他命毒品共計10次。（見96年度偵字第31
    45號卷第31至第34頁），並與其於偵訊中結證稱：我有跟被
    告戊○○買過安非他命，最後一次是今年5 月5 日，我買1,
    000 元的安非他命，我印象中跟被告戊○○買過10次安非他
    命，每次都買1,000 元，我約半個月買1 次。我都到關山買
    的，這個地方好像是被告甲○○的家，我有時候直接到該處
    ，有時候電話聯絡被告戊○○確認他在家我才去買，我用手
    機0000000000號打被告戊○○的手機。... 我到關山被告甲○○住處，我在外面喊吉仔我來了，被告戊○○就知道我來
    了，將窗戶打開，我把錢給他，他就拿1 包毒品給我。（見
    上卷第41至第43頁）等語相符。本院審酌證人丙○○於警詢
    、偵查時就其前往上開地點向被告戊○○購買甲基安非他命
    之證述，均屬一致，且其就上開毒品交易地點之特徵、方式
    等細節均證述甚詳，倘非證人丙○○親身經歷，當無憑空捏
    造上述情節之理。又參以證人丙○○與被告戊○○並無仇怨
    ，業經證人丙○○於警詢中供陳明確（見上卷第31頁），益
    徵證人丙○○指證被告戊○○販賣甲基安非他命等情，應非
    憑空虛造而來，應堪採信。
  2.證人丙○○雖就其向被告戊○○購買毒品之時間，先於警詢
    中證稱：第一次於95年1 月份，最後一次於96年4 月份（見
    上卷第32頁），與其於偵訊中結證稱：95年12月份有觀察勒
    戒過，... 結束後才跟被告戊○○買，... 最後一次是今年
    5 月5 日（見上卷第41至第42頁），似有稍許扞格之處；然
    查，證人丙○○於警詢中即曾表示：正確日期、時間我不記
    得了（見上卷第32頁），於偵訊中對於檢察官詢以：「警詢
    稱最後一次交易是今年4 月份，為何又稱是今年5 月5 日？
    」，答以「就是那段時間，詳細日期我忘記了」（見上卷第
    42頁）；顯證證人丙○○對於向被告戊○○購買毒品之確實
    起迄時間為何，無法清晰記憶，此乃事理之常。另證人丙○○雖於96年12月6 日在本院審理時證稱：向被告戊○○拿過
    安非他命5 、6 次（見本院卷第105 至第107 頁），似與其
    前於警偵訊中所證稱向被告戊○○購買過10次毒品之語不符
    ，然參諸證人丙○○於本院審理中對於向被告戊○○購買毒
    品之次數亦結證稱：次數不太記得了（見本院卷第106 頁背
    面），亦足證證人丙○○於相隔半年之後，實係無法記憶清
    晰其向被告戊○○購買毒品之次數（故本件證人丙○○向被
    告戊○○購買毒品之次數應以其警偵訊中所述之10次為準，
    附此敘明）。又證人丙○○既係長期施用毒品之人，當自常
    向不同之毒販上手約定不同之販賣時間交易，其就與被告戊○○購買本件毒品之時間、次數無法前後說明完全一致，亦
    非屬不能理解，不能僅因此而認其證言全屬無端構陷被告戊○○之詞。
  3.另被告甲○○雖曾於警偵訊中供稱有販賣毒品予綽號「三德
    」之人（見恆警刑字第0960007224號卷第4 頁、96年度偵字
    第3144號卷第21頁）；然首先，被告甲○○所稱綽號「三德
    」之人是否即為證人丙○○？從未經被告甲○○指認照片以
    證實，是不得僅以被告甲○○自承曾販賣毒品予證人丙○○
    ，而證人丙○○卻證稱未曾向被告甲○○購買過毒品（見本
    院卷第106 頁）即認定證人丙○○係迴護被告甲○○而卸責
    於被告戊○○。又縱認被告甲○○確實交付過毒品予證人丙○○，亦無從僅據此率爾認定被告戊○○即未曾交付過毒品
    予證人丙○○。辯護人據此認定證人丙○○上開關於被告戊○○曾販賣毒品予其之證述有誤，應屬誤會。
  4.再查，證人丙○○使用之行動電話門號為0000000000號，業
    經其於警詢中陳稱明確（見96年度偵字第3145號卷第30至第
    31頁），被告戊○○所使用之行動電話門號為0000000000號
    ，亦業經被告戊○○於警偵訊中自承（見恆警刑字第096000
    7225號卷第3 頁、96年度偵字第3145號卷第13頁），而證人
    丙○○使用之行動電話門號「0000000000號」，出現於上開
    被告戊○○所使用之門號為0000000000號之行動電話通訊錄
    中，亦有通訊目錄1 紙附卷可證（見恆警刑字第0960007225
    號卷第49頁），並經被告戊○○於警詢中坦承：行動電話所
    儲存之「三德0000000000門號」，是與毒品交易有關之人（
    見恆警刑字第0960007225號卷第5 頁）。更可足證證人丙○○確屬與被告戊○○交易毒品之人士。
  (五)販賣毒品予丁○○部分：
  1.被告戊○○於如附表一編號六所示之時間、地點販賣毒品予
    證人丁○○一情，業經證人丁○○於警詢中證述明確：我僅
    向被告戊○○購買過毒品。前後約購買過7 至8 次海洛因毒
    品，每次約700 元至1,000 元不等。... 自96年3 月起至5
    月之間，先以電話連絡被告戊○○後，再至「榮昌」家跟被
    告戊○○拿毒品。（見96年度偵字第3145號卷第60至第65頁
    ），並與其於偵訊中結證稱：我打電話給被告戊○○，我跟
    他說我是劉仔，他就知道，我跟被告戊○○說我要拿東西，
    被告戊○○就知道是什麼意思，我們在電話裡面約時間、地
    點，有時候他就叫我直接到他的住處拿，我每次買700 元，
    數量約1 個小夾鏈袋，... 我買了7 、8 次，每次都買700
    元到1,000 元（見上卷第74至第76頁）等語相符。本院審酌
    證人丁○○於警詢、偵查時就其前往上開地點向被告戊○○
    購買海洛因之證述，均屬一致，且其就上開毒品交易地點之
    特徵、方式等細節均證述甚詳，倘非證人丁○○親身經歷，
    當無憑空捏造上述情節之理。又參以證人丁○○與被告戊○○並無仇怨，業經證人丁○○於警詢中供陳明確（見上卷第
    63頁），益徵證人丁○○指證被告戊○○販賣海洛因等情，
    應非憑空虛造而來，應堪採信。
  2.證人丁○○雖於本院審理時證稱：不認識被告戊○○，沒有
    與其交易過毒品，因為在警詢與偵訊時人在痛苦，毒癮發作
    ，才說有跟他拿毒品，他只有跟車城的「阿明」買毒品云云
    （見本院卷第169 頁），然參諸證人丁○○於96年8 月6 日
    偵訊時，未曾提及有毒癮發作，亦未經檢察官指示書記官記
    載證人丁○○有流鼻涕或答非所問等情狀，是其於本院審理
    時證述偵訊時係因毒癮發作而答非所問云云，顯非可採；且
    經檢察官於當日偵訊中最後詢之：「今天為何願意指認戊○○、甲○○賣毒品？」經其回答：「沒辦法，我的電話被警
    員監聽到了，只好來作證」等語明確（見96年度偵字第3145
    號卷第75頁），顯證其係警員詢之販賣毒品者何人時，主動
    將被告戊○○之姓名告知承辦員警，而非蓄意胡亂指認。復
    核其於警詢時之證述亦與相隔半個月後偵訊時證述之內容相
    符，並當庭指認上卷第78頁照片所示屏東縣恆春鎮○○里○○路69號大門旁之窗口為其與被告戊○○交易之地點（見上
    卷第75頁、第78頁），是其於本院審理時證述警偵訊時係因
    毒癮發作而答非所問云云，顯非可採。綜上足徵證人丁○○
    於警詢、偵訊中之證述較為可採，其於本院審理中之證述顯
    應係迴護被告之詞，殊難採信。
  3.且證人丁○○曾向案外人陳瑞男借用門號為0000000000號行
    動電話於96年5 月1 日下午17時56分許，撥打被告甲○○所
    申辦之門號0000000000號，係被告戊○○接聽，2 人約定直
    接到被告甲○○家中交易金額為700 元價值之毒品海洛因，
    隨後證人丁○○跟隨案外人陳瑞男所駕駛之小貨車前往完成
    交易一事，除經證人丁○○於警偵訊中證述明確外（見96年
    度偵字第3145號卷第61至第62頁、第75頁），亦核與證人陳
    瑞男於偵訊中之證述完全相符（見96年度偵字第3144號卷第
    10 3頁），並有與此時間相符之雙向通聯記錄1 紙附卷可證
    （見96年度偵字第3144號卷第94頁）。足證證人丁○○所稱
    曾向被告戊○○購買毒品一節，洵堪認定。
  4.又查，證人丁○○早自88年間即因施用毒品，經法院裁定送
    觀察勒戒，至91年間再因施用毒品，經法院裁定送觀察勒戒
    ，於92年間復因施用毒品，經法院裁定送強制戒治，於93年
    1 月9 日因法律修正報結出所後，再度於93年間、94年間因
    施用毒品經法院判刑而入監執行，直至95年10月23日徒刑執
    行完畢出監，此有證人丁○○之臺灣高等法院在監在押全國
    記錄表、臺灣高等法院被告前案記錄表各1 紙附卷可證，足
    證證人丁○○確係長久施用毒品、吸毒成癮之人。雖證人丁○○於96年間，因施用毒品遭法院判刑之兩件判決，即本院
    96年度訴字第1067號、96年度訴字第1131號，所認定證人丁○○施用毒品之時間各為96年7 月20日與96年9 月7 日，然
    衡其上開長久之吸毒歷史觀之，其自有可能於95年10月23日
    出監後，因自制力不佳、無法自外於毒品與朋友之誘惑，而
    持續購買毒品吸用，且因未經警方查獲驗尿以致未經起訴、
    判刑。是難僅以證人丁○○於96年3 月至5 月間施用毒品之
    犯行未經法院判刑，率爾認定證人丁○○上開於96年3 月至
    5 月間曾向被告戊○○購買毒品之所言不實。
  (六)另查，如附表二編號1.2.所示為警查扣之毒品，確呈海洛因
    或甲基安非他命陽性反應，此有如同表所示之檢驗報告各1
    份在卷可佐，足認警方於被告甲○○身上所查扣之物確為海
    洛因與甲基安非他命無誤。再者，海洛因、甲基安非他命乃
    價格昂貴之毒品，以前揭被告甲○○所有被查獲扣案之海洛
    因與甲基安非他命數量量多以觀，苟被告2 人確係欲供自己
    吸用，以每日施用劑量不可過多之情況下，亦可施用長達經
    年，時間並非短期，則在期間內若因保存不當，在臺灣地區
    氣候潮濕，粉狀物質容易潮解變質之環境下，海洛因與甲基
    安非他命即恐因受潮而變質，被告2 人如僅欲單純施用，實
    毋須存放數量如此多之毒品，不但有受潮變質而受損失之風
    險，並需設法保存毒品以防受潮變質，且儲存大批毒品又有
    可能被查獲，被告2 人實不可能不知，是被告2 人應不可能
    甘冒前述風險囤積大量毒品僅為供渠等吸食，足見被告甲○○於本院審理中證稱：當日查獲之毒品是要給被告戊○○試
    吃（見本院卷第109 頁）一情，純屬迴護被告戊○○之詞，
    並不可採。警方於96年5 月10日下午16時30分許，在被告甲○○屏東縣恆春鎮○○里○○路69號住處所查扣如附表二編
    號1.2.所示之毒品，確係供被告2 人販賣之毒品。
  (七)被告戊○○於警詢中坦承：因為被告甲○○免費讓我施用毒
    品海洛因及安非他命，所以我才幫被告甲○○販賣毒品海洛
    因及安非他命。... 欲購買毒品的人會先打電話給被告甲○○，然後我和被告甲○○在甲○○家中等待，等購買毒品的
    人到被告甲○○家中時，我負責打開窗戶向欲購毒者拿錢，
    然後將錢交給被告甲○○，被告甲○○收到錢後，便將毒品
    交給前來購買毒品的人（見恆警刑字第96007225號卷第3 頁
    ）等語，核與共同被告甲○○於警詢中所陳述：被告戊○○
    主動到我家幫忙養雞及整理家裡，並幫我接聽0000000000號
    電話交易毒品收錢及拿毒品給他人，代價是無償提供安非他
    命及海洛因毒品給被告戊○○施用。... 被告戊○○均沒有
    替我分裝及運送毒品，但是我不在時，由被告戊○○幫我販
    賣毒品（見恆警刑字第96007224號卷第6 頁）等語均相符。
    顯證被告戊○○與被告甲○○出於共同販賣毒品之犯意聯絡
    ，由被告甲○○或被告戊○○接聽購毒者之電話，購毒者前
    往被告甲○○屏東縣恆春鎮○○里○○路69號住處，由被告
    戊○○或甲○○交付毒品與購毒者，並向購毒者拿取金錢一
    情，洵可認定，是如附表一所示之犯行，顯係被告戊○○與
    被告甲○○出於共同之犯意聯絡所為。雖被告甲○○於本院
    審理中轉換為證人身分證稱：戊○○沒有販賣毒品，他只是
    到我家幫忙養雞、打掃家裡（見本院卷第108 頁背面），然
    查，被告甲○○於警詢時係與被告戊○○隔離訊問，業經其
    於本院審理中證述明確（見本院卷第109 頁背面至第11 0頁
    ），則其警詢中陳述既能與隔離之被告戊○○之陳述相符如
    上，顯證被告甲○○上開警詢中所言較之於本院審理為可信
    。又參以其與被告戊○○並無仇怨，業經其於警詢中供陳明
    確（見恆警刑字第96007224號卷第7 頁），益徵其於警詢中
    陳述被告戊○○共同販賣毒品等情，應非憑空虛造而來，應
    堪採信。
  (八)末按，非法販賣毒品係政府嚴予查緝之違法行為，且毒品無
    公定之價格，並可任意分裝、稀釋、添加其他成份或增減其
    份量，而每次買賣之價量，亦隨時依雙方關係之深淺、當時
    之資力、需求程度及對行情之認知等因素而異其標準，非可
    一概而論，因之販賣之獲利，除經坦承犯行，或帳冊價量均
    臻明確外，委難察得實情，而販賣之人從價差或量差中牟利
    方式雖異，惟其圖利之非法販賣行為則均相同，是縱未確切
    查得販賣賺取之實際差價，但除別有事證，足認係按同一價
    格轉讓，確未牟利之情形外，尚難執此認非法販賣之事證有
    所不足，致知過坦承者難辭重典，飾詞否認者反得逞僥倖，
    而失情理之平；且毒品價格昂貴，取得不易，苟無利可圖，
    應無甘冒被查緝法辦之危險而平白為轉讓毒品之可能，是以
    縱被告等人販入與售出價格相同，亦應有加以稀釋，而從中
    賺取數量差價牟利之意圖及事實，應屬符合論理法則且不違
    背社會通常經驗之合理判斷，被告等人顯亦有販賣毒品圖利
    之意圖，足堪認定。
  (九)綜上所述，足見被告等人如附表一所示之販賣毒品予如同表
    所示之證人等事證已臻明確，被告戊○○前述所辯，顯不足
    採信，其等犯行應堪認定。
二、論罪科刑：
  (一)按海洛因屬毒品危害防制條例第2 條第2 項第1 款所規範稱
    之第一級毒品，甲基安非他命屬同條項第2 款所稱之第二級
    毒品；是核被告2 人所為，係犯毒品危害防制條例第4 條第
    1 項之販賣第一級毒品罪與第4 條第2 項之販賣第二級毒品
    罪。
  (二)吸收關係：
    被告等人販賣第一級毒品海洛因、第二級毒品甲基安非他命
    前，分別持有毒品之低度行為，應為其後販賣之高度行為所
    吸收，均不另論罪。
  (三)共同正犯：
    被告2 人就如附表一所示之犯行，彼此間均有犯意聯絡及行
    為分擔，為共同正犯。
  (四)數罪併罰：
    按刑法於94年2 月2 日修正公布，刪除第56條所定連續犯之
    規定，自95年7 月1 日施行。而基於概括之犯意，連續數販
    賣毒品之行為，於刑法修正刪除連續犯規定之前，均依連續
    犯論以一罪。而此次刑法第56條修正理由之說明，謂：「對
    繼續犯同一罪名之罪者，均適用連續犯之規定論處，不無鼓
    勵犯罪之嫌，亦使國家刑罰權之行使發生不合理之現象。」
    「基於連續犯原為數罪之本質及刑罰公平原則之考量，爰刪
    除有關連續犯之規定」等語，即係將本應各自獨立評價之數
    罪，回歸本來就應賦予複數法律效果之原貌。而所謂集合犯
    是指立法者所制定之犯罪構成要件中，本就預定有數個同種
    類之行為將反覆實行之犯罪而言，將各自實現犯罪構成要件
    之反覆多數行為，解釋為集合犯，而論以一罪。是以對於集
    合犯，必須從嚴解釋，以符合立法本旨。而觀諸毒品危害防
    制條例所定之販賣毒品罪之構成要件文義，並無從認定立法
    者本即預定該犯罪之本質，必有數個同種類行為而反覆實行
    之集合犯行，故販賣毒品罪，難認係集合犯。因此，就刑法
    修正施行後多次販賣毒品之犯行，採一罪一罰，始符合立法
    本旨，最高法院97年度台上字第1265號、第1060號、第667
    號、第603 號分別著有判決可供參照。故被告2 人所犯如附
    表一所示之各罪間，均屬刑法修正施行後之多次販賣毒品犯
    行，應分論併罰。
  (五)起訴書誤會部分：
  1.因人之記憶不能如電腦般精確，而被告甲○○、戊○○販賣
    毒品次數甚多，對販賣次數及金額之陳述，衡情會有誤差之
    處，本院為被告2 人利益，經比較被告2 人及證人各方面陳
    述後，採較少次數及較低金額之相符部分，認定被告2 人犯
    罪事實，合先敘明。
  2.起訴書雖認自95年12月底起至96年5 月5 日止，在上述住處
    ，被告戊○○以每1 夾鏈袋1,000 元之價格，出售甲基安非
    他命給丙○○約10次。然查，就購買始點而言，證人丙○○
    於偵訊中係證稱：我是觀察勒戒結束後才開始跟被告戊○○
    買（見96年度偵字第3145號卷第42頁），則衡諸其95年間觀
    察勒戒結束時間係95年12月28日，此有證人丙○○臺灣高等
    法院在監在押全國紀錄表1 紙附卷可證（見本院卷第80頁）
    ，是證人丙○○購買毒品之始點應係95年12月28日起；另就
    購買金額而言，證人丙○○於本院審理中亦稱1 包乃300 元
    至1,000 元不等（見本院卷第107 頁），故如採較低金額認
    定，應認被告2 人販賣毒品予證人丙○○之金額均係300 元
    。
  3.起訴書雖認自96年3 月間起至同年5 月間止，在上述住處，
    被告戊○○以每1 夾鏈袋700 元至1,000 元不等之價格，出
    售海洛因給丁○○約8 次。然查，證人丁○○於偵訊中係證
    稱：我買了7 、8 次，每次都買700 元到1,000 元（見96年
    度偵字第3145號卷第75頁），故如採較低金額認定，應認被
    告2 人販賣毒品予證人丁○○每次為700 元。
  4.起訴書雖認自95年9 月間起至96年5 月10日16時30分許止，
    在上述住處，被告戊○○以每1 個夾鏈袋1,000 元之價格，
    出售海洛因給庚○○約10次。然查，證人庚○○於偵訊中係
    證稱：跟被告戊○○購買毒品之時間係從我放出來到他們5
    月份被抓為止（見96年度偵字第3145號卷第26頁），則衡諸
    其95年出監之時間係95年9 月19日，此有證人庚○○臺灣高
    等法院在監在押全國紀錄表1 紙附卷可證（見本院卷第82頁
    ），是證人庚○○購買毒品之始點應係95年9 月19日起。
  5.起訴書雖認被告甲○○係自94、95年間起，在高雄縣鳥松鄉
    長庚醫院附近，向綽號「阿義」真實姓名年籍不詳之成年男
    子，販入數量不詳之第一級毒品海洛因及第二級毒品甲基安
    非他命，惟查，被告甲○○僅於警詢中陳稱：我都去高雄洗
    腎時由綽號阿義之男子主動到長庚醫院找我，我每次購買海
    洛因半台11萬，安非他命半台3 萬5,000 元（見恆警刑字第
    96007224號卷第6 頁），從未敘及其購買毒品之時間。
  6.起訴書雖認被告2 人以門號0000000000號行動電話作為販賣
    毒品之聯絡工具，惟查被告甲○○僅於警詢中坦承：以0000
    000000號手機對外交易毒品之聯絡（見恆警刑字第96007224
    號卷第3 頁）、被告戊○○亦僅於警詢中坦承：0000000000
    號是用來聯絡交易毒品事宜的（見恆警刑字第96007224號卷
    第15頁），且警方亦僅於門號0000000000號與0000000000號
    行動電話之通訊目錄中查到包括證人丙○○、趙承等購毒
    者之電話號碼，此有通訊目錄2 紙附卷可證（見恆警刑字第
    96007224號卷第44頁、恆警刑字第96007225號卷第49頁），
    足證被告2 人僅以門號0000000000號與0000000000號行動電
    話作為對外交易毒品之聯絡，而並無證據證明門號00000000
    00號行動電話亦係供其2 人聯絡交易毒品之用。
  7.是上開起訴書認定均有誤會及漏載，故應以前揭事實欄所認
    定之事實為準，附此敘明。
  (六)累犯部分：
    被告戊○○前於92年間因違反毒品危害防制條例案件，經本
    院以93年度訴緝字第47號判處應執行有期徒刑1 年5 月確定
    ，並於95年4 月8 日縮刑期滿執行完畢一情，有臺灣高等法
    院被告全國前案紀錄表1 份在卷可憑，於5 年內再犯有期徒
    刑以上之本件，應依修正前刑法第47條規定，論以累犯，並
    各依法加重其刑（其所犯販賣第一級毒品罪之法定本刑死刑
    、無期徒刑，依法不得加重）。
  (七)刑法第59條部分：
    被告2 人僅係小盤毒販，零星販賣，每次販毒所得最多僅1,
    000 元，其犯罪情節遠比大盤毒梟販入大量毒品並售出嚴重
    危害社會治安為輕，就其等販賣第一級毒品部分如量處法定
    最低刑度無期徒刑仍嫌過重，其犯罪情狀足堪憫恕，應均依
    刑法第59條規定各減輕其刑。
  (八)刑法第57條部份：
    審酌被告2 人為營利而販賣毒品，助長他人濫用毒品，危害
    社會治安，並戕害廣大國民身心健康，更造成嚴重社會問題
    ，又被告甲○○於犯後坦承犯行，被告戊○○於犯後矢口否
    認犯行，顯無悔意等一切情狀，分別就各罪犯罪情節輕重各
    量處如主文所示之刑；且依其販賣毒品之犯罪性質認為均有
    宣告褫奪公權之必要，各宣告褫奪公權如主文所示。並定應
    執行刑如主文所示。
  (九)沒收：
  1.扣案如附表二編號1 、2 所示之第一級毒品海洛因與第二級
    毒品甲基安非他命，係查獲之毒品，有各該編號所示檢驗報
    告為憑，而盛裝上開毒品之空包裝袋，亦因內含極微量毒品
    殘留而無法析離而應整體視為毒品，依毒品危害防制條例第
    18條第1 項前段規定，不論屬於犯人與否，均沒收銷燬之，
    至鑑驗耗損之毒品因已滅失，自無庸宣告沒收銷燬，併此敘
    明。
  2.扣案之如附表二編號3 、4 所示之行動電話，係被告甲○○
    、戊○○所有供販賣毒品所用之物，爰均依毒品危害防制條
    例第19條第1 項規定，於各該罪名項下宣告連帶沒收之（上
    開物品因均已扣案，故毋庸再為全部或一部不能沒收，連帶
    追徵其價額之諭知）。
  3.扣案之如附表二編號5 、6 所示之藥鏟2 支、夾鏈袋34個，
    未經使用而無毒品殘渣，此有同表之檢驗單附卷，衡情應屬
    被告2 人所有預備供販賣毒品所用之物，爰應依刑法第38條
    第1 項第2 款，宣告沒收之。
  4.未扣案之如附表一所示被告2 人共同販賣毒品分次所得，均
    應各依毒品危害防制條例第19條第1 項規定，於各該罪名項
    下宣告共同連帶沒收，如全部或一部不能沒收時，以其2 人
    之財產連帶抵償之。
  5.又按毒品危害防制條例第18條前段規定：查獲之第一、二級
    毒品，不問屬於犯人與否，沒收銷燬之；故被告經法院為有
    罪之判決時，查獲之毒品，與被告所犯本案有關者，固應於
    該有罪判決之主刑下諭知沒收；至若查獲之毒品，與被告被
    訴之本案全然無關，法院自不得宣告沒收，最高法院94年台
    上字第7319號著有判決可供參照。故本件扣案如附表二編號
    7 、8 所示之玻璃球、藥鏟等，雖均有毒品殘留反應，然並
    無證據證明與被告2 人被訴之本案有關，依上開見解，本院
    自不得宣告沒收。
  6.另扣案如附表二編號10、11所示之現金，雖分別為被告甲○○、戊○○所有，業經其2 人於警詢中自承，惟就被告甲○○所有之20,900元部分，其於偵訊中供承：這不是我販賣毒
    品所得，是我向阿昆借的（見96年度偵字第3144號卷第21頁
    ）；另就被告戊○○所有之1,900 元部分，雖其於警詢中曾
    陳稱：係今日（即96年5 月10日）12時許在甲○○家中以1
    包1, 000元及1 包900 元之安非他命價格賣給綽號「山豬」
    及「猛仔」之男子（見恆警刑字第0960007225號卷第4 頁）
    ，惟此與被告甲○○於偵訊中所述：我昨天（即96年5 月10
    日）賣給黑瑞及財仔。我賣給黑瑞1 包800 元，因為他拿不
    夠錢，賣給財仔1 包1,000 元（見96年度偵字第3144號卷第
    21頁）所言不符。其餘亦無證據證明警方在被告戊○○身上
    所查扣之1,900 元之金額，確係被告2 人於96年5 月10日販
    賣毒品所得之金額，故均不得宣告沒收之。
  7.另扣案如附表二編號9 、12至19所示之物品，尚乏證據足認
    確係被告2 人販賣毒品所得或所用之物，亦均與本案無關，
    亦均不予宣告沒收，併此敘明。
乙、無罪部分
一、公訴意旨除就如附表一所示之犯行外，另以：於95年8 、
    9 月間，在上述住處，被告甲○○以每1 個夾鏈袋1,000 元
    之價格，出售海洛因給林志龍1 次；自96年3 月間起至同
    年5 月間止，在上述住處，被告戊○○以每1 夾鏈袋700 元
    至1,000 元不等之價格，出售海洛因給丁○○1 次。因認被
    告2 人另涉犯毒品危害防制條例第4 條第1 項之販賣第一級
    毒品罪。
二、按犯罪事實應依證據認定之，無證據不得認定犯罪事實；又
    不能證明被告犯罪者，應諭知無罪之判決，刑事訴訟法第15
    4 條第2 項、第301 條第1 項分別定有規定。次按認定不利
    於被告之事實，須依積極證據，苟積極證據不足為不利於被
    告事實之認定時，即應為有利於被告之認定，更不必有何有
    利之證據。此之所謂證據，須確屬能為被告有罪之證明，而
    無瑕疵可指者，始足當之；再者，犯罪事實之認定，應憑證
    據，所謂證據，須適於為被告犯罪事實之證明者，始得採為
    斷罪資料，如未能發現相當證據，或證據不足以證明，自不
    能以推測或擬制之方法以為裁判基礎；又所謂認定犯罪事實
    所憑之證據，雖不以直接證據為限，間接證據亦包括在內，
    然而無論直接或間接證據，其為訴訟上之證明，須於通常一
    般人均不致有所懷疑，而得確信其為真實之程度，始得據之
    為有罪之認定，倘其證明尚未達到此一程度，而有合理懷疑
    存在時，即應為無罪之判決（最高法院29年度上字第3105號
    、30年度上字第0816號、40年度台上字第86號、53年度台上
    字第2750號、76年度台上字第4986號判例參照）。另事實審
    法院對於證據之取捨，依法雖有自由判斷之權，然積極證據
    不足證明犯罪事實時，被告之抗辯或反證縱屬虛偽，仍不能
    以此資為積極證據應予採信之理由；至認定犯罪事實應依證
    據，為刑事訴訟法所明定，故被告否認犯罪事實所持之辯解
    ，縱屬不能成立，仍非有積極證據足以證明其犯罪行為，不
    能遽為有罪之認定（最高法院30年度上字第0482、1831號判
    例參照）。末按刑事訴訟法第161 條已於91年2 月8 日修正
    公布，其第1 項規定：檢察官就被告犯罪事實，應負舉證責
    任，並指出證明之方法。因此，檢察官對於起訴之犯罪事實
    ，應負提出證據及說服之實質舉證責任。倘其所提出之證據
    ，不足為被告有罪之積極證明，或其指出證明之方法，無從
    說服法院以形成被告有罪之心證，基於無罪推定之原則，自
    應為被告無罪判決之諭知（最高法院92年度台上字第0128號
    判例參照）。
三、公訴意旨認被告2 人另涉犯上開毒品危害防制條例第4 條第
    1 項之販賣第一級毒品罪，無非係以證人之證詞等為證，為
    其論罪之依據。惟查：
  (一)因人之記憶不能如電腦般精確，而被告甲○○、戊○○販賣
    毒品次數甚多，對販賣次數及金額之陳述，衡情會有誤差之
    處，本院為被告2 人利益，經比較被告2 人及證人各方面陳
    述後，採較少次數及較低金額之相符部分，認定被告2 人犯
    罪事實，合先敘明。
  (二)證人林志龍於偵訊中係證稱：我是在95年8 、9 月間去甲○○住處那裡買海洛因兩三次（見96年度偵字第3144號卷第59
    頁），故如採較少次數認定，應認被告2 人販賣毒品予證人
    林志龍之次數係2 次，而非3次。
  (三)證人丁○○於偵訊中係證稱：我買了7 、8 次，每次都買70
    0 元到1,000 元（見96年度偵字第3145號卷第75頁），故如
    採較少次數認定，應認被告2 人販賣毒品予證人丁○○之次
    數係7次，而非8次。
四、綜上所述，就檢察官起訴上開之犯罪事實，依檢察官所指之
    證據，尚難認被告2 人有公訴人所指該部分之行為，此外，
    復查無其他積極證據足認被告2 人有何公訴人所指上開之犯
    行，既不能證明被告等犯罪，揆諸首揭法律條文及判例說明
    ，就上開公訴人起訴之販賣毒品罪，自應為無罪之諭知。
據上論斷，應依刑事訴訟法第299 條第1 項前段、第301 條第1
項，毒品危害防制條例第4 條第1 項、第2 項、第18條第1 項前
段、第19條第1 項，刑法第11條、第28條、第51條第5 款、第47
條第1 項、第59條、第37條第2 項、第38條第1 項第2 款，判決
如主文。
本案經檢察官顏珮珊到庭執行職務。
中    華    民    國    97    年    6     月    5     日
                  刑事第一庭    審判長法  官潘正屏
                                      法  官許蓓雯
                                      法  官羅培毓
以上正本證明與原本無異。
如不服本判決應於收受本判決送達後十日內向本院提出上訴書狀，
其未敘述上訴理由者，並得於提起上訴後十日內向本院補提理由
書狀（均須按他造當事人之人數附繕本）「切勿逕送上級法院」
中    華    民    國    97    年    6     月    5     日
                                書記官  呂坤宗
附錄本判決論罪之法條：
毒品危害防制條例第4條
製造、運輸、販賣第一級毒品者，處死刑或無期徒刑；處無期徒
刑者，得併科新臺幣1 千萬元以下罰金。
製造、運輸、販賣第二級毒品者，處無期徒刑或7 年以上有期徒
刑，得併科新臺幣7 百萬元以下罰金。
附表一：
┌──┬────┬─────┬───────┬────┬──────┬─────────────┐
│編號│ 購買者 │   時間   │     地點     │交付毒品│  交易方式  │      毒品數量與金額      │
│    │        │          │              │之被告  │            │                          │
├──┼────┼─────┼───────┼────┼──────┼─────────────┤
│ 一 │ 林志龍 │95年8 、9 │屏東縣恆春鎮水│ 甲○○ │林志龍自行直│2 次；每次為價值1,000 元金│
│    │        │月間      │泉里樹林路69號│        │接前往前址購│額之第一級毒品海洛因      │
│    │        │          │              │        │買          │                          │
├──┼────┼─────┼───────┼────┼──────┼─────────────┤
│ 二 │ 庚○○ │自95年9 月│同上          │ 戊○○ │庚○○自行直│10次；每次為價值1,000 元金│
│    │        │19日起至96│              │        │接前往前址購│額之第一級毒品海洛因      │
│    │        │年5 月10日│              │        │買          │                          │
│    │        │止        │              │        │            │                          │
├──┼────┼─────┼───────┼────┼──────┼─────────────┤
│ 三 │ 乙○○ │95年12月間│同上          │ 戊○○ │乙○○在關山│2 次；每次為價值500 元金額│
│    │        │          │              │        │風景區廟旁之│之第一級毒品海洛因        │
│    │        │          │              │        │公用電話撥打│                          │
│    │        │          │              │        │被告戊○○之│                          │
│    │        │          │              │        │行動電話聯絡│                          │
│    │        │          │              │        │後，再前往前│                          │
│    │        │          │              │        │址購買      │                          │
├──┼────┼─────┼───────┼────┼──────┼─────────────┤
│ 四 │ 丙○○ │自95年12月│同上          │ 戊○○ │有時丙○○以│10次；每次為價值300 元金額│
│    │        │28日起至96│              │        │門號00000000│之第二級毒品甲基安非他命  │
│    │        │年5 月5日 │              │        │85號行動電話│                          │
│    │        │止        │              │        │撥打被告戴文│                          │
│    │        │          │              │        │吉之行動電話│                          │
│    │        │          │              │        │聯絡後，再前│                          │
│    │        │          │              │        │往前址購買；│                          │
│    │        │          │              │        │有時丙○○自│                          │
│    │        │          │              │        │行直接前往前│                          │
│    │        │          │              │        │址購買      │                          │
├──┼────┼─────┼───────┼────┼──────┼─────────────┤
│ 五 │ 趙承 │自96年2 月│同上          │ 甲○○ │有時趙承以│10次；每次為價值500 元金額│
│    │        │間某日起至│              │        │門號00000000│之第二級毒品甲基安非他命  │
│    │        │96年5 月10│              │        │84號行動電話│                          │
│    │        │日止      │              │        │撥打被告尤榮│                          │
│    │        │          │              │        │昌之行動電話│                          │
│    │        │          │              │        │聯絡後，再前│                          │
│    │        │          │              │        │往前址購買；│                          │
│    │        │          │              │        │有時趙承自│                          │
│    │        │          │              │        │行直接前往前│                          │
│    │        │          │              │        │址購買      │                          │
│    │        │          │              │        │            │                          │
├──┼────┼─────┼───────┼────┼──────┼─────────────┤
│ 六 │ 丁○○ │自96年3 月│同上          │ 戊○○ │丁○○以向案│7 次；每次為價值700 元金額│
│    │        │間某日起至│              │        │外人陳瑞男所│之第一級毒品海洛因        │
│    │        │96年5 月間│              │        │借得之門號09│                          │
│    │        │某日止    │              │        │00000000號行│                          │
│    │        │          │              │        │動電話撥打被│                          │
│    │        │          │              │        │告戊○○之行│                          │
│    │        │          │              │        │動電話聯絡後│                          │
│    │        │          │              │        │，再前往前址│                          │
│    │        │          │              │        │購買        │                          │
│    │        │          │              │        │            │                          │
│    │        │          │              │        │            │                          │
│    │        │          │              │        │            │                          │
└──┴────┴─────┴───────┴────┴──────┴─────────────┘
附表二：
┌──────────────┬─────┬──────────────────────┐
│           扣案物           │ 所有人   │                    備註                    │
├──────────────┼─────┼──────────────────────┤
│1.第一級毒品海洛因共5包     │ 甲○○   │2包淨重0.14公克，空包裝重0.39公克           │
│ （淨重4.45公克，空包裝重1. │          │3 包淨重4.31公克，空包裝重1.19公克          │
│  58公克）                  │          │（法務部調查局調科壹字第09623053590 號鑑定書│
│                            │          │、第00000000000 號鑑定書，96年度偵字第3145號│
│                            │          │卷第11、18頁）                              │
├──────────────┼─────┼──────────────────────┤
│2.第二級毒品甲基安非他命共34│ 甲○○   │1包驗前淨重24.134公克，驗後淨重24.130公克   │
│  包（驗前淨重45.221公克、驗│          │33包驗前淨重21.087公克，驗後淨重21.084公克  │
│  後餘重45.214公克）        │          │（行政院衛生署管制藥品管理局管檢字第09600078│
│                            │          │30號鑑定書，96年度偵字第3144號卷第111 頁）  │
├──────────────┼─────┼──────────────────────┤
│3.門號為0000000000號之行動電│ 甲○○   │係被告甲○○所有且供其等販賣毒品聯絡所用    │
│  話1 支                    │          │                                            │
├──────────────┼─────┼──────────────────────┤
│4.門號為0000000000號之行動電│ 戊○○   │係被告戊○○所有且供其等販賣毒品聯絡所用    │
│  話1 支                    │          │                                            │
├──────────────┼─────┼──────────────────────┤
│5.藥鏟2支（紙卡製）         │ 甲○○   │無任何毒品反應，係供被告2 人預備分裝毒品以販│
│                            │          │賣所用之物                                  │
│                            │          │（高雄醫學大學附設中和紀念醫院編號0000-000號│
│                            │          │、0000-000號檢驗報告，本院卷第95頁、第96頁）│
│                            │          │                                            │
├──────────────┼─────┼──────────────────────┤
│6.夾鏈袋34個                │ 甲○○   │供被告2人預備分裝毒品以販賣所用之物         │
├──────────────┼─────┼──────────────────────┤
│7.玻璃球1個                 │ 甲○○   │呈甲基安非他命毒品陽性反應，並無證據證明與本│
│                            │          │件犯行有關                                  │
│                            │          │（高雄醫學大學附設中和紀念醫院編號0000-000號│
│                            │          │檢驗報告，本院卷第97頁）                    │
│                            │          │                                            │
├──────────────┼─────┼──────────────────────┤
│8.藥鏟4 支（包括桃紅色短吸管│ 甲○○   │均呈毒品陽性反應，並無證據證明與本件犯行有關│
│  1 支、塑膠卡製1 支、黃色2 │          │（高雄醫學大學附設中和紀念醫院編號0000-000號│
│  支）                      │          │、0000-000號、0000-000號、0000-000號檢驗報告│
│                            │          │，本院卷第91至第94頁）                      │
│                            │          │                                            │
├──────────────┼─────┼──────────────────────┤
│9.門號為0000000000號之行動電│ 甲○○   │並無證據證明與本件犯行有關                  │
│  話1 支                    │          │                                            │
├──────────────┼─────┼──────────────────────┤
│10.新台幣1,900元             │ 戊○○   │並無證據證明係被告2人因犯罪所得之財物       │
│                            │          │                                            │
├──────────────┼─────┼──────────────────────┤
│11.新台幣20,900元            │ 甲○○   │並無證據證明係被告2人因犯罪所得之財物       │
│                            │          │                                            │
├──────────────┼─────┼──────────────────────┤
│12.小皮包2個                 │ 甲○○   │並無證據證明與本件犯行有關                  │
│                            │          │                                            │
├──────────────┼─────┼──────────────────────┤
│13.金項鍊3條                 │ 甲○○   │並無證據證明與本件犯行有關                  │
│                            │          │                                            │
├──────────────┼─────┼──────────────────────┤
│14.金戒指5個                 │ 甲○○   │並無證據證明與本件犯行有關                  │
│                            │          │                                            │
├──────────────┼─────┼──────────────────────┤
│15.金手鍊1個                 │ 甲○○   │並無證據證明與本件犯行有關                  │
│                            │          │                                            │
├──────────────┼─────┼──────────────────────┤
│16.玉珮、手鐲共3個           │ 甲○○   │並無證據證明與本件犯行有關                  │
│                            │          │                                            │
├──────────────┼─────┼──────────────────────┤
│17.紀念金幣1枚               │ 甲○○   │並無證據證明與本件犯行有關                  │
│                            │          │                                            │
├──────────────┼─────┼──────────────────────┤
│18.名錶1個                   │ 甲○○   │並無證據證明與本件犯行有關                  │
├──────────────┼─────┼──────────────────────┤
│19.便條紙5張                │ 甲○○   │並無證據證明與本件犯行有關                  │
└──────────────┴─────┴──────────────────────┘


司法院資訊處製作；財團法人民間司法改革基金會備份。
